【裁判字號】    99,聲,308
【裁判日期】    990831
【裁判案由】    確定訴訟費用額
【裁判全文】
臺灣嘉義地方法院民事裁定               99年度聲字第308號
聲  請  人  壬○○
            戊○○
            乙○○
            甲○○即黃明仁之.
            辛○○即黃明仁之.
            庚○○即黃明仁之.
            己○○即黃明仁之.
相  對  人  丙○○
            丁○○
上列當事人間請求遺贈扣減事件，聲請人聲請確定訴訟費用額，
本院裁定如下：
    主    文
相對人丙○○、丁○○應給付聲請人壬○○之訴訟費用額確定為
新臺幣柒萬玖仟貳佰柒拾捌元，及本裁定送達之翌日起至清償日
止，按週年利率百分之五計算之利息。
相對人丙○○、丁○○應給付聲請人戊○○之訴訟費用額確定為
新臺幣伍萬零佰陸拾柒元，及本裁定送達之翌日起至清償日止
，按週年利率百分之五計算之利息。
相對人丙○○、丁○○應給付聲請人乙○○之訴訟費用額確定為
新臺幣柒萬玖仟貳佰柒拾捌元，及本裁定送達之翌日起至清償日
止，按週年利率百分之五計算之利息。
相對人丙○○、丁○○應給付聲請人甲○○、辛○○、庚○○、
己○○之訴訟費用額確定為新臺幣壹拾萬捌仟壹佰玖拾元，及本
裁定送達之翌日起至清償日止，按週年利率百分之五計算之利息
。
    理    由
一、按法院未於訴訟費用之裁判確定其費用額者，第一審受訴法
    院於該裁判有執行力後，應依聲請以裁定確定之；依前開規
    定確定之訴訟費用額，應於裁定送達之翌日起，加給按法定
    利率計算之利息，民事訴訟法第91條第1 項、第3 項分別定
    有明文。此所稱之訴訟費用，包括裁判費、本法第77條之23
    至第77條之25所定之費用，包括訴訟文書之影印費、攝影費
    、抄錄費、翻譯費、證人及鑑定人日旅費、及其他進行訴訟
    之必要費用。另按民法第203 條規定，應負利息之債務，其
    利率未經約定，亦無法律可據者，週年利率為5%，是為前開
    所稱之法定利率。
二、聲請意旨略以：聲請人與相對人間請求遺贈扣減事件，經本
    院97年度家訴字第28號、臺灣高等法院臺南分院97年度重家
    上字第3 號民事判決確定在案，聲請人支出上訴裁判費用及
    鑑定費有待本院裁定，爰聲請裁定確定訴訟費用等語。
三、經查：
(一)、聲請人與相對人間請求遺贈扣減事件，業經本院97年度家訴
    字第28號、臺灣高等法院臺南分院97年度重家上字第3 號判
    決確定，上開判決關於訴訟費用部分第一審判決：「訴訟費
    用由被告（即聲請人）黃雄鐵負擔百分之20、被告（即聲請
    人）戊○○負擔百分負擔百分之10、被告（即聲請人）乙○○負擔百分之20、被告黃明仁（即聲請人甲○○、辛○○、
    庚○○、己○○之承受訴訟人）負擔百分之10，餘由原告（
    即相對人）丙○○、丁○○各負擔百分之10」；第二審判決
    ：廢棄原判決（即本院97年度家訴字第28號判決）除確定部
    分外訴訟費用之裁判，並判命「第一審（除確定部分外）、
    第二審訴訟費用，由上訴人（即聲請人）壬○○、乙○○各
    負擔百分之5 、上訴人（即聲請人）戊○○負擔百分之10，
    餘由被上訴人（即相對人）負擔等情，有聲請人提出前開裁
    判影本可稽，並經本院取上開卷宗查閱屬實。
(二)、又第一審判決相對人其餘之訴駁回及命相對人丙○○、丁○○各負擔訴訟費用百分之10部分，此為對相對人不利之判決
    ，因相對人未提起上訴而告確定，則第一審訴訟費用中之百
    分之20（10%+10% ），即屬上開第二審判決所謂「已確定部
    分」之訴訟費用，應由相對人負擔，不再依第二審判決之分
    擔比例計算。
(三)、至相對人於起訴前支出之鑑定費，並非民事訴訟法第第77條
    之23至第77條之25所定之費用，故不列入訴訟費用之範圍，
    並予敘明。
(四)、綜上，第一審訴訟費扣除上述已確定部分外，應與第二審訴
    訟費用，按聲請人壬○○、乙○○各負擔百分之5 、聲請人
    戊○○負擔百分之10，其餘由相對人2 人共同負擔（即相對
    人2 人共同負擔百分之80）之比例負擔。是相對人2 人應賠
    償聲請人之訴訟費用額，依後附計算書確定如主文所示之金
    額，並應依上揭規定，自裁定送達之翌日起，加給按法定利
    率計算之利息。
四、依民事訴訟法第91條、第93條規定裁定如主文。
中    華    民    國    99    年    8    月    31    日
                  民事第三庭  法  官  洪嘉蘭
以上正本係照原本作成。
如對本裁定抗告，應於裁定送達後10日內向本院提起抗告狀。
中    華    民    國    99    年    8    月    31    日
                              書記官  陳見明
┌───────────────────────────────────┐
│附表：計算書（新臺幣，元以下四捨五入）                                │
├──┬─────────┬────────┬─────────────┤
│編號│項             目 │ 金        額   │ 備                  註   │
├──┼─────────┼────────┼─────────────┤
│ 一 │第一審裁判費      │      181,840元 │相對人丙○○預納          │
│    ├─────────┼────────┼─────────────┤
│    │小              計│      181,840元 │其中20% 由相對人丙○○、黃│
│    │                  │                │芳鑾負擔，其餘80% 依第二審│
│    │                  │                │判決所示方式負擔。依此計算│
│    │                  │                │各當事人所應負擔第一審訴訟│
│    │                  │                │費用分別為（小數點以下四捨│
│    │                  │                │五入）：                  │
│    │                  │                │1.聲請人壬○○：7,274 元  │
│    │                  │                │（計算式：181,840*80%*5%= │
│    │                  │                │  7,273.6）               │
│    │                  │                │2.聲請人戊○○：14,547元  │
│    │                  │                │（計算式：181,840*80%*10%=│
│    │                  │                │  14,547.2）              │
│    │                  │                │3.聲請人乙○○：7,274 元  │
│    │                  │                │（計算式：181,840*80%*5%= │
│    │                  │                │  7,273.6 ）              │
│    │                  │                │4.聲請人黃明仁（即甲○○等│
│    │                  │                │  4 人）：0元             │
│    │                  │                │（計算式：181,840*80%*0%= │
│    │                  │                │  0）                     │
│    │                  │                │5.相對人丙○○、丁○○：  │
│    │                  │                │  152,746元               │
│    │                  │                │ （計算式：181,840*20%    │
│    │                  │                │  +181,840* 80% *80%      │
│    │                  │                │  =152745.6 ）            │
├──┼─────────┼────────┼─────────────┤
│ 二 │第二審裁判費      │      272,760元 │ 聲請人等預納             │
│    ├─────────┼────────┼─────────────┤
│    │第二審鑑定費      │      160,000元 │ 聲請人等預納             │
│    ├─────────┼────────┼─────────────┤
│    │小              計│      432,760元 │一、聲請人共4人，平均各分 │
│    │                  │                │    擔金額為108,190元     │
│    │                  │                │（計算式：432,760 / 4     │
│    │                  │                │         =108,190 ）      │
│    │                  │                │二、依第二審判決所示方式負│
│    │                  │                │    擔（小數點以下四捨五入│
│    │                  │                │    ）：                  │
│    │                  │                │1.聲請人壬○○：21,638元  │
│    │                  │                │（計算式：432,760*5%=     │
│    │                  │                │  21,638）                │
│    │                  │                │2.聲請人戊○○：43,276元  │
│    │                  │                │（計算式：432,760*10%=    │
│    │                  │                │  43,276）                │
│    │                  │                │3.聲請人乙○○：21,638元  │
│    │                  │                │（計算式：432,760*5%=     │
│    │                  │                │  21,368）                │
│    │                  │                │4.聲請人黃明仁（即甲○○4 │
│    │                  │                │  人）：0元               │
│    │                  │                │5.相對人丙○○、丁○○：  │
│    │                  │                │ 346,208元                │
│    │                  │                │（計算式：432,760*（1-5%- │
│    │                  │                │  10%-5%）=346,208）      │
├──┼─────────┼────────┼─────────────┤
│    │                  │                │依上計算所得合計聲請人、相│
│    │合              計│      614,600元 │對人各應負擔第一、二訴訟費│
│    │                  │                │用之金額為：              │
│    │                  │                │1.聲請人壬○○：28,912元  │
│    │                  │                │（計算式：7,274+21,638=   │
│    │                  │                │  28,912）                │
│    │                  │                │2.聲請人戊○○：57,823元  │
│    │                  │                │（計算式：14,547+43,276=  │
│    │                  │                │  57,823）                │
│    │                  │                │3.聲請人乙○○：28,912元  │
│    │                  │                │（計算式：7,274+21,638=   │
│    │                  │                │  28,912）                │
│    │                  │                │4.聲請人黃明仁（即甲○○等│
│    │                  │                │  4人）：0元              │
│    │                  │                │（計算式：0+0=0）         │
│    │                  │                │5.相對人丙○○、丁○○：  │
│    │                  │                │  498,954 元              │
│    │                  │                │（計算式：152,746+346,208 │
│    │                  │                │  =498,954）              │
├──┴─────────┴────────┴─────────────┤
│綜上核算，應由相對人共同給付各聲請人金額如下：                        │
│1.聲請人壬○○部分：79,278元（計算式：108,190-28,912=79,278）         │
│2.聲請人戊○○部分：50,367元（計算式：108,190-57,823=50,367）         │
│3.聲請人乙○○部分：79,278元（計算式：108,190-28,912=79,278）         │
│4.被繼承人黃明仁部分（即聲請人甲○○等4人）：                         │
│                    108,190元（計算式：108,190- 0 =108,190）          │
│                                                                      │
│ 相對人應共同賠付聲請人金額合計：317,113元                            │
│（計算式：79,278+50,367+79,278+108,190=317,113，亦即相對人應負擔之訴訟│
│  498,954元，扣除相對人已支出之訴訟費用181,840元後，即為相對人應再提出│
│  之訴訟費用（計算式：498,954-181,840＝317,114，又其中1元差距為四捨五 │
│  入計算之結果））                                                    │
└───────────────────────────────────┘

司法院資訊處製作；財團法人民間司法改革基金會備份。
